【裁判字號】    99,台上,1774
【裁判日期】    990325
【裁判案由】    違反毒品危害防制條例等罪
【裁判全文】
最高法院刑事判決            九十九年度台上字第一七七四號
上  訴  人  甲○○
            乙○○
上列上訴人等因違反毒品危害防制條例等罪案件，不服台灣高等
法院中華民國九十九年一月二十七日第二審判決（九十八年度上
訴字第四二四二號，起訴案號：台灣士林地方法院檢察署九十七
年度偵字第一三一０一號），提起上訴，本院判決如下：
    主  文
上訴駁回。
    理  由
按刑事訴訟法第三百七十七條規定，上訴於第三審法院，非以判
決違背法令為理由，不得為之。是提起第三審上訴，應以原判決
違背法令為理由，係屬法定要件。如果上訴理由書狀並未依據卷
內訴訟資料，具體指摘原判決不適用何種法則或如何適用不當，
或所指摘原判決違法情事，顯與法律規定得為第三審上訴理由之
違法情形，不相適合時，均應認其上訴為違背法律上之程式，予
以駁回。本件上訴人甲○○上訴意旨略謂：(一)、甲○○擔任船長
之「閩霞漁F730號」漁船，乃屬沿海運補之小型木殼船，係於民
國九十七年十月一日二十二時許，自中國福建省霞浦縣大京港出
發，二十四時許抵達同縣下滸鎮大灣村搬貨上船，航行約八小時
即同年月二日上午八時許，在北緯二六．０五度、東經一二０．
五五度處，為僅著便服、未表明身分及告以權利之台灣海巡人員
，埋伏等候、持槍強行上船，甲○○在頭部遭槍抵住之情況下，
依海巡人員指示，將船航向台灣，迨於該（二）日下午十四時三
十分許，航至北緯二五．三四度、東經一二一．一四度之公海，
海巡人員始命停船、搜索查扣系爭物品，微論甲○○係大陸人民
，不知該物之性質，海巡人員違反程序，無異海盜之作為，台灣
法院如何能有審判權及管轄權？原審仍為罪刑之實體判決，即非
適法。(二)、甲○○係在不明就裡情況下，為共同被告乙○○所誘
騙、利用，以為祇是單純運送香菸給大陸漁工，此由甲○○既出
船隻，又出人力，雖表面上約定可獲得新台幣（下同）五萬元之
酬勞，但扣除柴油費、水電費、日常補給費與輪機員張德官工資
後，僅有約一萬元報酬，較諸乙○○可得之三萬元酬勞，實非相
當，原審未加詳查，遽論甲○○為共同正犯，並處以重刑，顯有
證據調查職責未盡之違失。(三)、本件既僅有一個運送行為，原判
決卻論以運輸毒品「既遂」與走私「未遂」罪，顯有既、未遂評
價不一之違法。另上訴人乙○○上訴意旨略稱：乙○○乃單純受
僱於船主甲○○之船工，悉依船主指示行事，故報酬較諸船主為
少，原判決竟認定甲○○聽命於乙○○，自違經驗法則、論理法
則，懇請重新審酌，改判輕刑各云云。惟查：證據之取捨及事實
之認定，俱屬事實審法院自由判斷之職權，此項職權之行使，倘
不違背客觀存在之經驗法則或論理法則，即無違法，觀諸刑事訴
訟法第一百五十五條第一項規定甚明，自無許當事人任憑主觀妄
指為違法，而資為合法上訴第三審之理由。又同法第三百七十九
條第十款所稱應於審判期日調查之證據，係指與待證事實有重要
關係，在客觀上認為有調查之必要性，為認定事實、適用法律之
基礎者而言。若事實業臻明確，自毋庸為無益之調查，亦無所謂
未盡調查證據職責之違法情形存在。再刑事法上所謂「運輸」之
行為概念，係指自甲地運送至乙地，不以出入國境為必要，其既
、未遂之標準，係以所欲運送之客體是否已經起運為區分，既已
離開原出發地，即已著手並充足運送行為，達於既遂程度，非必
到達目的地，始屬既遂。至懲治走私條例之私運管制物品進出口
罪，乃指未依規定申報核准，而擅自將管制之物品運送進出口者
而言，因重在「進出口」，故以已否出入國境，作為犯罪既、未
遂之標準。以上二行為之規範重點不同，當須分辨，非謂既、未
遂之區別標準不一。上揭所稱國境，係指國家統治權所及之範圍
，包括領土、領海及領空在內。依中華民國領海及鄰接區法第三
條規定，中華民國領海為自基線起至其外側十二浬間之海域。若
自大陸地區私運管制物品進入台灣地區，雖尚未進入台灣領海，
而在公海已為我國海巡人員發覺破獲，仍應論以懲治走私條例第
十二條、第二條第二項之準走私未遂罪。本件原判決首先敘明在
中華民國領域外犯毒品罪者，依刑法第五條第八款前段規定，應
適用我國刑事法律予以處罰，我國法院自具有審判權。再依憑甲
○○、乙○○迭在偵查及第一審審理中，一致坦承在海上接駁某
竹筏上之六箱貨物，嗣在公海上為我國海巡人員攔檢，查獲合計
一四二包愷他命，甲○○更直言乙○○有寫台灣海域之經緯度給
伊，並謂搬完貨，台灣人會付款，伊知悉貨係要運到台灣之自白
（尚各以證人身分，具結供證）；張德官（經判決無罪確定）供
稱：確係乙○○指示其兄甲○○行事，且以無線電頻道與台灣方
面之漁船聯絡；海巡隊員翁保守指稱：查扣之毒品外包裝袋，顯
與一般走私香菸之情形不同，且以如此方式走私香菸，於數量上
言，不符成本各等語之證言；查獲地點之海域，尚不在我國十二
浬領海範圍內之內政部查覆函；系爭漁船航跡圖及載運行李照片
；扣押物品目錄表；查扣物品確屬第三級毒品愷他命之採驗照片
、初步鑑定報告書、（正式）鑑定書；上訴人等持用手機勘驗結
果確呈出海前相通聯情形之勘驗筆錄；再衡諸扣案毒品重達一四
０公斤，市價約七千萬元，貨主豈會將此量大、價昂之物委託全
不知情、又不相識、乏信賴關係之人等情況證據資料，乃認定上
訴人等有如原判決事實欄所載之犯行，因而撤銷第一審之科刑判
決，改判依運輸第三級毒品罪及準私運管制物品進口未遂罪之想
像競合犯，從一重論甲○○、乙○○以共同運輸第三級毒品罪（
各處有期徒刑八年六月）。對於上訴人等均矢口否認犯罪，甲○
○所為伊係大陸地區人民，非但台灣對之無審判權，且伊純受乙
○○僱用運送香菸，不知竟裝有毒品；乙○○所為伊係受僱幫「
阿弟」載運香菸到公海，悉聽從船長甲○○之決定行事各云云之
辯解，如何咸屬推諉飾卸之詞，不足採信，亦據卷內訴訟資料詳
加指駁、說明。所為之事實認定及得心證理由，俱有各證據資料
存案可稽，自形式上觀察，並不違背客觀存在之經驗法則、論理
法則，堪認事實已臻明確，法律適用於法亦無不合。各上訴意旨
皆置原判決已明白論斷之事項於不顧，就屬原審採證認事職權之
適法行使，任憑己意，妄指為違法，且猶為單純之事實爭執，尤
以系爭漁船係在海上等待接運之台灣船隻，經我國海巡人員依法
實施同意搜索，並無挾持一段航程後再行非法搜索之事，業據張
德官供明，復有自願搜索同意書在案可參，甲○○翻異其情，顯
非確實依據卷內訴訟資料而為指摘，不能認為適法之第三審上訴
理由。依上說明，應認其等上訴均為違背法律上之程式，予以駁
回。
據上論結，應依刑事訴訟法第三百九十五條前段，判決如主文。
中    華    民    國  九十九  年    三    月  二十五  日
                      最高法院刑事第十庭
                          審判長法官  花  滿  堂
                                法官  黃  正  興
                                法官  陳  東  誥
                                法官  林  錦  芳
                                法官  洪  昌  宏
本件正本證明與原本無異
                                      書  記  官
中    華    民    國  九十九  年    三    月  二十九  日
                                                      Ｖ

司法院資訊處製作；財團法人民間司法改革基金會備份。
